最高法院刑事判決　　　　　　　　　　111年度台上字第412號
上　訴　人　郭光倫



選任辯護人　成介之律師
上列上訴人因違反證券交易法等罪案件，不服臺灣高等法院中華
民國110 年9 月29日第二審判決（110 年度金上訴字第6 號，起
訴案號：臺灣臺北地方檢察署107 年度偵字第9000、9742號），
提起上訴，本院判決如下：
    主  文
上訴駁回。
    理  由
一、按刑事訴訟法第377 條規定，上訴於第三審法院，非以判決
    違背法令為理由，不得為之。是提起第三審上訴，應以原判
    決違背法令為理由，係屬法定要件。如果上訴理由書狀並未
    依據卷內訴訟資料，具體指摘原判決不適用何種法則或如何
    適用不當，或所指摘原判決違法情事，顯與法律規定得為第
    三審上訴理由之違法情形，不相適合時，均應認其上訴為違
    背法律上之程式，予以駁回。
二、本件原判決維持第一審就事實欄一之（一）、（二）所示部
    分，各依想像競合犯，從一重論處上訴人郭光倫（一）共同
    法人之行為負責人犯證券交易法第171 條第2 項、第1 項第
    1 款犯罪獲取之財物達新臺幣（下同）1 億元以上之詐偽（
    尚犯未繳納股款、利用不正方法致生財務報表發生不實結果
    、使公務員登載不實、法人之行為負責人非法出售有價證券
    ）罪刑及為相關沒收之宣告；（二）共同犯公司法第9 條第
    1 項前段之未繳納股款（尚犯利用不正方法致生財務報表發
    生不實結果、使公務員登載不實）罪刑部分之判決，駁回其
    此部分在第二審之上訴。就法人之行為負責人犯證券交易法
    第171 條第2 項、第1 項第1 款犯罪獲取之財物達1 億元以
    上之詐偽罪、未繳納股款罪、利用不正方法致生財務報表發
    生不實結果罪、法人之行為負責人非法出售有價證券罪部分
    ，已詳敘認定犯罪事實所憑證據及理由。
三、證據之取捨及事實之認定，為事實審法院之職權，如其判斷
    無違經驗法則或論理法則，即不能任意指為違法。原判決（
    一）就事實欄一之（一）部分，綜合證人王瑞卿（出借款項
    之人）、簡秋嬌（介紹借款之人）、王錦祥（會計師）、林
    柏妏（聯邦商業銀行〔下稱聯邦銀行〕信託部承辦人）、鄭
    達書（起榮有限公司〔下稱起榮公司〕前員工）、李維浩（
    起榮公司實際負責人）、藍秋蟬（忻勝企業社前業務人員）
    、陳雅玟（忻勝企業社負責人）、張家敏（告訴人）、黃志
    偉（告訴人）、黃世嵐（投資人）、黃美姬（投資人）之證
    述、上訴人之部分供述、卷附中外室內裝修股份有限公司（
    下稱中外裝修公司，嗣於民國102 年3 月14日更名為豪倫科
    技股份有限公司〔下稱豪倫公司〕）股東繳納現金股款明細
    表、中外裝修公司聯邦銀行帳戶存摺影本、存款明細表、經
    濟部101 年12月17日函（稿）及領件人簽章、101 年12月12
    日資產負債表（帳戶式）、101 年12月17日中外裝修公司變
    更登記表、豪倫公司101 年度總分類帳、101 年度分錄簿、
    中外裝修公司101 年12月21日及豪倫公司102 年7 月25日證
    券簽證契約、證券簽證註銷申請書、投資人甘晏禔、李亞倢
    所提豪倫公司股票相關資料、財政部財政資訊中心109 年2
    月24日函所檢附光碟之未上市（櫃）證券交割資料檔案、豪
    倫公司103 年8 月25日股東清冊、豪倫公司100 年度、101
    年度損益表、扣案之陳功源顧問資料、「中外室內裝修股份
    有限公司架構圖（建議案）」、誠信聯合會計師事務所歸還
    客戶文件所附之Hui Lun Limited 登記資料、誠信聯合會計
    師事務所報價單、匯款指示、台北富邦商業銀行匯款委託書
    、豪倫公司增資款資料及上訴人隨身硬碟內「豪倫–與郭切
    帳（豪）0000000.xlsx」檔案等證據；（二）就事實欄一之
    （二）部分，依憑證人王瑞卿、簡秋嬌、李順景（會計師）
    之證述、上訴人之部分供述、卷附豪倫公司變更登記申請書
    、102年5月31日股東臨時會決議錄、董事會決議錄、董事會
    簽到簿、登記股東繳納股款明細表、豪倫公司之玉山商業銀
    行（下稱玉山銀行）帳戶存摺影本、豪倫公司102年3月14日
    變更登記表、王瑞卿玉山銀行古亭分行及中山分行帳戶交易
    明細、上訴人之玉山銀行交易明細、豪倫公司變更登記申請
    書、102年6月17日公司資本額查核報告書、資產負債表等證
    據，因而認定上訴人確有原判決事實欄一之（一）、（二）
    所示共同法人之行為負責人犯證券交易法第171條第2項、第
    1項第1款犯罪獲取之財物達1 億元以上之詐偽罪、共同犯未
    繳納股款罪之犯意及犯行。並敘明：上訴人知情並參與吳智
    豪以不實之股東繳納現金股款明細表等文件，先後向經濟部
    中部辦公室、臺中市政府申請辦理中外裝修公司、豪倫公司
    之增資變更登記，並負責聯繫股票簽證、領取等事宜。上訴
    人、吳智豪復與程駿傑約定，由程駿傑以每股5.5 元之代價
    ，取得登記在李泓易、簡佩琪名下之增資股票。其等明知豪
    倫公司係虛偽增資以墊高公司資本額，股票無流通價值，仍
    隱匿此情，由程駿傑透過地下盤商，對外宣稱豪倫公司資本
    充足、營收狀況良好，預計近年內完成上市、櫃流程，致原
    判決附表二「買受人」欄所示之投資人誤信為真，而購買豪
    倫公司股票。其等因此獲取財物（即出售虛偽增資股票所得
    之款項）計1 億5,740萬1千元（詳如原判決附表二投資人買
    受豪倫公司虛偽增資股票之明細表所示），上訴人與吳智豪
    自程駿傑取得1,375萬元，上訴人從中獲取736萬元。上訴人
    就原判決事實欄一之（一）所示部分，與吳智豪、程駿傑間
    ，就事實欄一之（二）所示部分，與吳智豪間，各有犯意聯
    絡及行為分擔，皆為共同正犯。證人簡秋嬌於第一審有關上
    訴人出面借款之金額未達5 千萬元之證詞，不足為有利於上
    訴人之認定。上訴人所為：其於103年7月23日成為豪倫公司
    實際負責人前，未參與公司經營。其未與吳智豪共同向簡秋
    嬌、王瑞卿借款，亦不知款項係供公司虛偽增資之用。其取
    得豪倫公司實際經營權後，已提供超過5 千萬元供豪倫公司
    經營使用，而實質提出公司資本。本案現金增資繳款書及增
    資計畫書內容並無不實，無使股東誤信公司資本充足、營收
    良好，股票具可觀投資價值情事。其未與吳智豪共同為虛偽
    增資及詐偽買賣證券犯行，亦未透過出售豪倫公司增資股票
    取得任何利益。本案犯罪獲取之財物或財產上利益，應非1
    億5,740萬1千元之辯解，如何不足採等由甚詳。所為論列說
    明，與卷證資料悉相符合，亦不違反經驗、論理法則。
四、上訴人提起第三審上訴，仍執前開辯詞，爭執其未參與虛偽
    增資及詐偽販售股票，並謂其於103 年7 月23日成為豪倫公
    司實際負責人之前，均係依吳智豪指示被動處理相關事務，
    並未參與公司經營、增資。其對吳智豪向簡秋嬌借款後如何
    使用及還款，相關財務報表如何製作均不知情，且其未實質
    參與五次元有限公司或Hui Lun Limited 公司之投資架構設
    計，亦未與程駿傑約定以每股5.5 元之價格出售公司股票，
    復未參與後續股票銷售事宜，不清楚程駿傑事後如何販售股
    票。再者，其未自程駿傑銷售股票，獲得利益分配，縱有犯
    罪所得，亦僅為1,300 萬元。指摘原判決逕行認定其共同參
    與虛偽增資及詐偽販售股票，其就事實欄一之（一）所示部
    分，與吳智豪、程駿傑間，就事實欄一之（二）所示部分，
    其與吳智豪間，各有犯意聯絡及行為分擔，均為共同正犯。
    且其因犯罪獲取之財物或財產利益達1 億元以上，有認定事
    實未憑證據、理由欠備等違誤。核係對原審採證、認事之職
    權行使及原判決已說明之事項，以自己之說詞或持不同之評
    價，而為事實上之爭辯，殊非上訴第三審之適法理由。
五、本件事證已明，原判決復已敘明上訴人及其原審辯護人聲請
    傳喚證人吳光中（和解協議書之見證人）、邱薇如（日碩股
    份有限公司會計），欲證明上訴人於何時取得豪倫公司實際
    經營權，及聲請傳喚證人張紫吟（會計師），欲證明上訴人
    確有投入豪倫公司相當資金等情，如何無調查必要等旨甚詳
    。原審未再為無益之調查，自無違法可言。上訴意旨雖以由
    上訴人與吳智豪簽訂之和解協議書第6 條、第8 條、第10條
    之內容，可見103 年7 月23日以前，豪倫公司相關支票及存
    摺係由吳智豪保管。另由扣押物品未含101 年度帳冊，可知
    其未保管101 年度帳冊。再由豪倫公司永豐商業銀行（下稱
    永豐銀行）取款暨交易指示憑條（102 年10月24日、103 年
    6 月3 日）及新臺幣匯款申請單（103 年1 月28日）所載匯
    款人代理人，分別為「吳智豪」或「邱薇如」，上訴人迄於
    102 年9 月尚領取豪倫公司薪資，及豪倫公司永豐銀行北台
    中分行及合作金庫商業銀行西台中分行之帳戶仍有吳智豪之
    收款等情，足證其於103 年7 月23日前，未實際經營豪倫公
    司。指摘原審有調查未盡之違誤。惟查上訴人爭執其於103 
    年7 月23日才實際經營豪倫公司之業務，亦無礙於原判決所
    為其知情並參與上述虛偽增資及詐偽販售股票犯行，與吳智
    豪為共同正犯之認定。執此指摘，仍非適法上訴第三審之理
    由。
六、依上所述，本件關於法人之行為負責人犯證券交易法第171
    條第2 項、第1 項第1 款犯罪獲取之財物達1 億元以上之詐
    偽罪、未繳納股款罪、利用不正方法致生財務報表發生不實
    結果罪、法人之行為負責人非法出售有價證券罪部分之上訴
    ，違背法律上之程式，應予駁回。至上訴人想像競合犯刑法
    第214 條之使公務員登載不實罪部分，既經第一審及原判決
    ，均認有罪，核屬刑事訴訟法第376 條第1 項第1 款所定不
    得上訴第三審法院之案件。上訴人就得上訴部分之上訴既不
    合法，應從程序上予以駁回，關於使公務員登載不實部分，
    自無從為實體上之審判，應一併駁回。
據上論結，應依刑事訴訟法第395 條前段，判決如主文。
中    華    民    國   111    年    6     月    29    日
                  刑事第六庭審判長法  官  李  英  勇  
                                  法  官  洪  兆  隆  
                                  法  官  吳  冠  霆  
                                  法  官  邱  忠  義  
                                  法  官  楊  智  勝  
本件正本證明與原本無異
                                  書記官
中    華    民    國   111    年    7     月    4     日